臺灣士林地方法院民事裁定　　　　　　100年度事聲字第152號
異　議　人　徐美玉
相　對　人　潘銘祥
上列當事人間聲請行使權利事件，異議人對於中華民國100 年6
月20日本院司法事務官100 年度司聲字第144 號裁定，聲明異議
，本院裁定如下：
    主  文
異議駁回。
    理  由
一、按當事人對於司法事務官處理事件所為之終局處分，得於處
    分送達後10日之不變期間內，以書狀向司法事務官提出異議
    ；司法事務官認前項異議有理由時，應另為適當之處分；認
    異議為無理由者，應送請法院裁定之。法院認第1 項之異議
    為有理由時，應為適當之裁定；認異議為無理由者，應以裁
    定駁回之，民事訴訟法第240 條之4 第1 項至第3 項定有明
    文。查本院民事庭司法事務官於民國100 年6 月20日以100
    年度司聲字第144 號裁定駁回異議人行使權利之聲請，異議
    人於收受該裁定送達後10日內具狀聲明異議，本院司法事務
    官認其異議無理由而送請本院裁定，經核與上開規定相符，
    先予敘明。
二、本件異議人原聲請意旨略以：異議人與相對人間返還出資額
    事件，異議人前遵本院98年度司裁全字第823 號民事假扣押
    裁定，為免為假扣押而提供反擔保，提存新臺幣（下同）75
    萬元（下稱系爭擔保金）在案。茲因本案已經臺灣臺北地方
    法院於100 年3 月25日以99年度訴字第2012號判決相對人敗
    訴且駁回其假執行之聲請，相對人則已在高院提起上訴，爰
    聲請本院通知相對人於一定期間內行使權利，以取回擔保金
    云云。
三、異議意旨略以：本案已於100 年3 月25日經臺灣臺北地方法
    院判決假扣押駁回，相對人再上訴假扣押案應由高院裁定，
    臺灣士林地方法院並無權利為高院裁定並執行，而第一審裁
    定假扣押之法官已裁定駁回假扣押判決，本件假扣押案早已
    不存在。且本件為「為免假執行而供擔保所提供之物」而非
    擔保物，依民事訴訟法第395 條第1 項之規定應由第二審法
    院裁定是否繼續執行假扣押，而非由第一審司法事務官裁定
    為之，第一審原告即不得再依已廢棄之原判決聲請假執行，
    因而原第一審被告為免假執行而供擔保所提存之物，應認其
    應供擔保之原因已消滅，據此聲明異議云云。
四、返還擔保金，依民事訴訟法第104 條之規定，須符合下列其
    中之一：「(一)應供擔保之原因消滅者；(二)供擔保人證明受擔
    保利益人同意返還者；(三)訴訟終結後，供擔保人證明已定20
    日以上之期間催告受擔保利益人行使權利而未行使者，或法
    院依供擔保人之聲請，通知受擔保利益人於一定期間內行使
    權利並向法院為行使權利之證明而未證明者」之要件，法院
    始得裁定返還擔保金。前開規定依同法第106 條規定，於其
    他依法令供訴訟上之擔保者準用之。所謂「應供擔保之原因
    消滅」，在釋明假扣押之原因而供擔保之場合，因其係擔保
    債務人因假扣押所受之損害，故必待無損害發生，或債權人
    本案訴訟全部勝訴確定，或就債務人所生之損害已經賠償時
    ，始得謂供擔保之原因消滅。於債務人為免為或撤銷假扣押
    提供擔保之場合，因其係擔保債權人因免為假扣押或撤銷假
    扣押所應受之損害，故必待債權人無損害發生，或債務人本
    案勝訴確定，或就所生之損害已經賠償時，始得謂「應供擔
    保之原因消滅」。而上開所謂「訴訟終結」，則應指就假扣
    押所保全之請求提起之本案訴訟經終局判決或和解等事由而
    終結；如供擔保人未提起本案訴訟時，則指假扣押裁定及假
    扣押執行程序均不存在者而言。於債務人提供反擔保而撤銷
    假扣押之情形，因執行程序之終結乃係有反擔保之存在，以
    擔保債權人不受損害，並非債權人撤回執行，自不得謂與民
    事訴訟法第104 條第1 項第3 款所定之「訴訟終結」情形相
    當。
五、經查，本件相對人前依本院99年度司裁全字第823 號民事裁
    定，提供25萬元之擔保金後，旋聲請本院以99年度司執全字
    第57號假扣押強制執行事件，查封異議人之財產在案，嗣異
    議人為撤銷假扣押，於99年2 月25日提供反擔保金75萬元，
    業經本院依職權調閱本院99年度司裁全字第823 號、99年度
    司執全字第57號等卷宗審核屬實，是異議人異議意旨主張其
    係為免假執行而提供系爭擔保金，顯有誤會。而兩造間本案
    訴訟業經臺灣臺北地方法院於100 年3 月25日以99年度訴字
    第2012號、臺灣高等法院於100 年8 月23日以100 年度上字
    第487 號判決相對人全部敗訴確定，有臺灣臺北地方法院99
    年度訴字第2012號民事判決、臺灣高等法院100 年度上字第
    487 號民事判決、確定證明書各1 件附卷可稽，揆諸前開說
    明，異議人應供擔保之原因應已消滅，已得依據民事訴訟法
    第104 條第1 項第1 款規定請求法院裁定返還擔保金，則其
    聲請本院通知相對人於一定期間內行使權利，即無權利保護
    之必要，不應准許。原裁定以異議人與相對人間之本案訴訟
    尚未終結，裁定駁回異議人之聲請，理由雖有不同，但結果
    同一，自應予以維持。從而，異議意旨指摘原裁定不當，求
    為廢棄，為無理由，應予駁回。
六、爰裁定如主文。
中    華    民    國  100     年    9     月    28    日
                  民事第二庭  法  官  藍雅清
正本係照原本作成。
如對本裁定抗告，應於裁定送達後10日內向本院提出抗告狀，並
繳納抗告費新臺幣1,000 元。
中    華    民    國  100     年    9     月    30    日
                              書記官  張純華